臺灣高等法院民事判決　　　　　　　　　　　九十三年度保險上易字第二六號
　　上　訴　人　台灣產物保險股份有限公司
　　法定代理人　賴國利
　　訴訟代理人　陳希賢
　　被上訴　人　甲○○
右當事人間給付保險金事件，上訴人對於中華民國九十三年六月二十五日臺灣臺北地
方法院九十三年度保險字第八五號第一審判決提起上訴，經本院於九十三年九月二十
二日言詞辯論終結，判決如左：
    主      文
原判決主文第一項命上訴人給付之金額逾新臺幣捌拾壹萬零陸拾捌元本息部分，及該
部分假執行之宣告，暨訴訟費用之裁判均廢棄。
右廢棄部分，被上訴人在第一審之訴及假執行之聲請均駁回。
其餘上訴駁回。
第一、二審訴訟費用由上訴人負擔百分之九十八，餘由被上訴人負擔。
    事  實  及  理  由
一、被上訴人起訴主張：訴外人林政義於九十年六月七日凌晨三時三十五分許，駕車
    自台北縣三重市○○○路往仁愛溪尾街方向行駛，行經溪尾街二二七巷無號誌交
    岔路口時，疏未注意車前狀況及超速行駛，致撞擊伊，使伊受有頭部外傷、顱內
    血腫、大腦挫傷及嗅覺喪失等傷害，業經臺灣板橋地方法院以九十二年度訴字第
    六０九號判決林政義應賠償伊八十三萬二千二百八十七元確定在案。因訴外人林
    政義曾向上訴人投保第三人責任險，爰依保險法第九十四條第二項、民法第二百
    四十二條等規定，請求判令：上訴人應給付八十三萬二千二百八十七元及自九十
    一年十月十六日起算之法定遲延利息等情。
    上訴人則以：前開確定判決中關於工作損失部分，係由被上訴人自行書寫資料，
    無公信力，應以最低工作薪資計算。又伊支付被保險人即林政義之車輛維護費，
    伊得依民法第三百三十四條規定與本件被上訴人請求之金額據以主張抵銷等語，
    資為抗辯。
二、原審判決准許被上訴人之全部請求，上訴人提起上訴，以：(一)訴外人林政義於另
    案臺灣板橋地方法院九十二年度訴字第六０九號訴訟中，未於言詞辯論期日到場
    ，亦未提出任何書狀作聲明或陳述，致遭被上訴人聲請一造辯論判決，而須賠償
    被上訴人八十三萬二千二百八十七元，訴外人林政義疏於為自己提出法律上之抗
    辯，亦未通知伊參加訴訟，以協助其善盡法律上攻防之義務，有違伊與訴外人林
    政義間保單條款第五條：「被保險人對於第三人就其責任所為之承認、和解或賠
    償，未經本公司參與者，本公司不受拘束。」及第八條：「被保險人如受有賠償
    請求權或被起訴，本公司得應被保險人之要求，以其名義進行和解或抗辯」之約
    定，伊自不受前開確定判決之拘束。(二)又伊對於上訴人有二萬二千二百一十九元
    之債權存在，有支付命令及確定證明書，則伊得依民法第三百三十四條規定與被
    上訴人之本件請求金額為抵銷等為由，請求判令：(一)原判決廢棄；(二)被上訴人在
    第一審之訴駁回；(三)如受不利之判決，願供擔保請准宣告免為假執行。
    被上訴人則以：伊與訴外人林政義間之損害賠償事件訴訟中，伊已將相關資料文
    件提出，願就上訴人提出之支付命令金額與本件上訴人應給付之金額抵銷為由，
    請求駁回上訴。
三、經查：訴外人林政義向上訴人投保第三人責任險，為被保險人，詎林政義竟於九
    十年六月七日凌晨三時三十五分許，駕駛登記為其妻朱金連所有之車牌五Ｇ─一
    一０一號自用小客車，沿臺北縣三重市○○街由自強路往仁愛街方向行駛，行經
    溪尾街二二七巷無號誌之交岔路口時，疏未注意車前狀況，又未減速慢行，適被
    上訴人酒後（呼氣酒精濃度每公升一‧一二五毫克）坐於未啟動開燈之車號ＤＭ
    Ｗ－三六九號輕型機車上，自道路右側溪尾街二二五號前，推車斜向橫越車道欲
    至道路左側溪尾街二二○號處，亦疏未注意行進中車輛，林政義於與對向不明車
    輛會車後，見狀已閃避不及，猛烈撞及被上訴人推行之機車，致被上訴人彈起撞
    擊林政義車輛之右擋風玻璃後跌落右邊路側，被上訴人因而受有頭部外傷、顱內
    血腫、大腦挫傷等傷害及嗅覺喪失之重傷，林政義經臺灣板橋地方法院九十一年
    度交易字第四一八號刑事判決判處有期徒刑貳月，如易科罰金以參佰元折算壹日
    ，再經九十二年度交上易字第四一號駁回上訴確定；又被上訴人起訴請求訴外人
    林政義負侵權行為損害賠償責任之訴訟，亦經臺灣板橋地方法院九十二年度訴字
    第六０九號判決：林政義應給付被上訴人八十三萬二千二百八十七元馺自九十一
    年十月十六日起至清償日止，按週年利率百分之五計算之利息確定在案等事實，
    業據被上訴人陳述明確，並有上開刑事判決二份及民事判決一件附卷可按（本院
    卷第三七至四三頁），上訴人不爭執上開文件之真正，應堪信為真實。
四、本件爭執之爭點在於：(一)上訴人抗辯：被保險人林政義未於自己與被上訴人間之
    民事損害賠償事件中提出法律上抗辯，亦未通知伊代為協助處理，違反伊與林政
    義間保單條款第五條、第八條約定，故伊不受臺灣板橋地方法院九十二年度訴字
    第六０九號民事判決之拘束，有無理由？(二)上訴人所為抵銷之抗辯，有無理由等
    節，茲分別論述之。
五、上訴人抗辯：被保險人林政義未於自己與被上訴人間之民事損害賠償事件中提出
    法律上抗辯，亦未通知伊代為協助處理，違反伊與林政義間保單條款第五條、第
    八條約定，故伊不受臺灣板橋地方法院九十二年度訴字第六０九號民事判決之拘
    束，有無理由？
  (一)按責任保險中，被保險人對第三人應負損失賠償責任確定時，第三人得在保險金
    額範圍內，依其應得之比例，直接向保險人請求給付賠償金額，保險法第九十四
    條第二項規定甚明，揆諸責任保險制度旨在提供加害人足夠之賠償能力，並保護
    被害第三人得以獲得賠償，保險法特於九十年七月九日增訂上開第二項，在被保
    險人對第三人應付損失賠償責任確定後，被害第三人得直接向保險人請求賠償，
    使被害第三人得以直接獲得賠償，以達到維護被害第三人權利之目的。
  (二)被上訴人與上訴人之被保險人林政義間之侵權行為損害賠償事件之訴訟，經臺灣
    板橋地方法院綜合一切證據及各項情事後所為判決，並確定在案，則被上訴人依
    上開保險法第九十四條第二項規定，即取得直接向上訴人請求給付確定判決宣示
    之賠償金額之權利，此乃法律特別規定，保險人（上訴人）自不得再以其無參與
    案件或不受確定判決拘束為抗辯。縱令被保險人林政義違反其與上訴人間之保單
    條款第五條、第八條，要僅係上訴人依契約關係向被保險人林政義主張權益之事
    項，核屬別一問題，而與本件被上訴人依保險法第九十四條第二項規定向上訴人
    直接請求給付賠償金額之訴訟無涉，故上訴人上開抗辯，殊非可取。
六、上訴人所為抵銷之抗辯，有無理由？
    依上所陳，被上訴人依保險法第九十四條第二項規定，請求上訴人給付臺灣板橋
    地方法院九十二年度訴字第六０九號確定判決宣示之八十三萬二千二百八十七元
    及自九十一年十月十六日加計之法定利息，為有理由。上訴人在此另以：伊對於
    被上訴人有二萬二千二百一十九元之債權存在，據以與本件伊應負之給付債務抵
    銷等語，並提出臺灣板橋地方法院九十一年度促字第一四七０九號支付命令及確
    定證明書為證（本院卷第十六、十七頁），為被上訴人所不爭執，並表示願供抵
    銷云云（本院卷第五十頁）。審酌兩造間互負債務，給付種類均屬金錢，且均屆
    清償期，合於民法第三百三十四條前文規定，上訴人所為抵銷之抗辯，應予准許
    ，據以計算後，被上訴人尚得請求上訴人給付之本金餘額為八十一萬零六十八元
    （000000-00000=810068）。
七、本件被上訴人本於保險法第九十四條第二項規定為請求，為有理由，已如上述，
    則被上訴人基於選擇訴訟合併之型態，另行主張之民法第二百四十二條規定，本
    院自毋庸再予論述。
八、綜上所述，被上訴人依保險法第九十四條第二項規定，請求上訴人給付八十三萬
    二千二百八十七元及自九十一年十月十六日起算法定利息，為有理由，惟上訴人
    所為抵銷之抗辯，亦為正當，予以抵銷扣除後，被上訴人尚得請求上訴人給付於
    八十一萬零六十八元及自九十一年十月十六日起算法定利息之範圍內，為有理由
    ，應予准許；被上訴人逾上開准許範圍之請求，為無理由，應予駁回，被上訴人
    敗訴部分，假執行之聲請失所依附，應併予駁回。原審就超過上開應准許部分，
    為上訴人敗訴之判決並為假執行之宣告，尚有未洽，上訴意旨就此部分指摘原判
    決不當，求予廢棄改判，為有理由，爰由本院廢棄改判如主文第二項所示。至於
    上開應准許部分，原審判命上訴人給付並為假執行之宣告，並無不合，上訴人仍
    執陳詞，指摘原判決不當，為無理由，應駁回其上訴。又本件訴訟標的金額未逾
    一百五十萬元，為不得上訴第三審之訴訟事件，本審判決後即行確定，自無再依
    上訴人聲請定免為假執行擔保金額之必　要，併此敘明。
九、據上論結：本件上訴為一部有理由，一部無理由，依民事訴訟法第四百五十條、
    第四百四十九條第一項、第七十九條，判決如主文。
中　　　華　　　民　　　國　　九十三　　年　　　九　　　月　　二十九　　日
                                    民事第九庭
                                        審判長法  官  李  瓊  蔭
                                              法  官  楊  豐  卿
                                              法  官  林  金  吾
右正本係照原本作成。
本件不得上訴。
中　　　華　　　民　　　國　　九十三　　年　　　九　　　月　　二十九　　日
                                              書記官  張  淑  芳
